【裁判字號】    97,訴,749
【裁判日期】    980826
【裁判案由】    偽造有價證券
【裁判全文】
臺灣臺南地方法院刑事判決               97年度訴字第749號
公  訴  人  臺灣臺南地方法院檢察署檢察官
被      告  甲○○
選任辯護人  鄭淑子  律師
被      告  乙○○
            丁○○
前列二人共同
選任辯護人  楊偉聖  律師
上列被告等因偽造有價證券案件，經檢察官提起公訴（95年度偵
續字第103號），本院判決如下：
    主    文
甲○○意圖供行使之用，而偽造有價證券，處有期徒刑壹年陸月
，減為有期徒刑玖月。緩刑貳年，並應於判決確定後壹年內向公
庫支付新臺幣貳拾萬元；緩刑期內付保護管束。扣案如附表所示
之支票均沒收。
乙○○行使偽造有價證券，處有期徒刑壹年貳月，減為有期徒刑
柒月。緩刑貳年，並應於判決確定後壹年內向公庫支付新臺幣拾
伍萬元；緩刑期內付保護管束。扣案如附表編號六至十四所示之
支票均沒收。
丁○○行使偽造有價證券，處有期徒刑壹年貳月，減為有期徒刑
柒月。緩刑貳年，並應於判決確定後壹年內向公庫支付新臺幣拾
伍萬元；緩刑期內付保護管束。扣案如附表編號一至五所示之支
票均沒收。
    事    實
一、緣甲○○與丙○○前為男女朋友關係，丙○○於民國88年間
    將其台灣土地銀行學甲分行支票存款帳戶之空白支票簿連同
    印鑑章交予甲○○保管，雙方並約定專供甲○○支付保險費
    之用，且簽發支票後應經丙○○確認，並自88年6月22日起
    至90年7月24日止，二人除共同出資參與股票抽籤，並加入
    投顧會員，一起利用甲○○父親卓俊池在大眾證券股份有限
    公司（下稱大眾證券公司）之證券帳戶下單融資、融券買賣
    股票，期間該買賣股票帳戶發生虧損，丙○○為免甲○○停
    止該買賣股票，並向甲○○言明獲利一人一半，輸了算他的
    ，以讓甲○○安心，嗣虧損越來越大，甲○○乃向下單營業
    員吳麗媚說不能再讓丙○○在該帳戶下單買賣了，丙○○乃
    向吳麗媚保證有事他會處理，而使吳麗媚繼續受理其委託買
    賣股票，終至該買賣股票虧損達新臺幣（下同）1千170 萬5
    千594元，嗣股票抽籤獲利400萬元，丙○○陸續匯款571萬3
    千668元，依丙○○事後承諾尚應付與199萬1千926元，93年
    5 、6月間，因丙○○陸續匯款571萬3千668元後表明已無資
    力再續還款，雙方因而發生爭執，丙○○因恐甲○○利用其
    所持有之印章另向銀行申請支票使用，而向甲○○質疑，甲○○則告以其上述支票在其手中何須再開戶申請，丙○○為
    免甲○○偽造簽發其支票索款，即於93年6月10日向銀行辦
    理掛失止付（所涉誣告罪業經本院以95年度簡上字第138號
    判決確定在案）。
二、詎甲○○因不滿丙○○事後賴債，竟基於意圖供行使之用之
    犯意，未經丙○○同意，利用所持有之丙○○上述空白支票
    17張及支票印章，而偽造發票日為92年至93年間，金額均為
    100萬元之支票14張 (起訴書原記載17張，業經公訴人於97
    年11月21日具狀更正)，分別交與知情之友人丁○○偽造支
    票5張 (即附表編號一至五)、梁雅惠偽造支票9張 (即附表
    編號六至十四)，而分別由丁○○於93年8月6日、乙○○於
    94年1月13日委由金融機構提示上開票據14紙而行使之，嗣
    遭退票後，復由丁○○、乙○○分別向臺灣臺南地方法院民
    事庭起訴，佯以丙○○簽發支票償付卓俊池債務，卓俊池因
    有向伊二人借款，而轉讓支票償還欠款云云請求給付票款，
    且訴訟中丁○○、乙○○二人亦可知悉丙○○僅欠甲○○
    199萬餘元，支票係甲○○所偽造，仍續行訴訟請求票款，
    造成丙○○財產及票信上之損害。
三、案經丙○○訴由臺灣臺南地方法院檢察署檢察官偵查起訴。
    理    由
一、證據能力方面：本件被告三人均於審判中為認罪之表示，並
    就檢察官所舉證據之證據能力，未於言詞辯論終結前聲明異
    議，是以依刑事訴訟法第一百五十九條之五之規定，應認有
    證據能力。
二、上開犯罪事實，業據被告甲○○、乙○○、丁○○三人於本
    院審理時均坦承不諱，核與證人即告訴人丙○○之證述相符
    ，並有錄音譯文一份、臺灣臺南地方法院94年度度簡上字第
    52號民事判決、96年臺簡上字第4號裁定、臺灣臺南地方法
    院柳營簡易庭95年營訴字第2號裁定及判決書、臺灣臺南地
    方法院95年度訴字第1855號判決書各一份及被告丁○○提示
    之支票5張及退票理由單5張為證，經互核後均屬相符，足認
    被告三人之自白確屬可信，本件事證明確，被告三人上開犯
    行，堪予認定，應予依法論科。
三、核被告甲○○所為，係犯刑法第二百零一條第一項之偽造有
    價證券罪，被告乙○○、丁○○所為，各係犯刑法第二百零
    一條第二項之行使偽造有價證券罪。被告甲○○行使偽造有
    價證券之行為，為偽造有價證券行為所吸收，而盜用印章係
    偽造有價證券之階段行為，均不另論罪。被告甲○○偽造十
    四張有價證券之行為，及被告乙○○、丁○○各行使九張、
    五張偽造有價證券之行為，各係以一犯意而接續多次之行為
    ，而侵害單一之法益，各屬單純一罪。檢察官雖認被告甲○○與被告乙○○、丁○○就行使偽造有價證券部分有犯意聯
    絡及行為分擔，應論以共同正犯，惟被告甲○○行使偽造有
    價證券之行為已為偽造之行所吸收而不另論罪，是以其與被
    告乙○○、丁○○二人就行使偽造有價證券之行為部分即無
    從再論以共同正犯，檢察官就此部分，尚有誤會。被告甲○○所犯偽造有價證券罪為三年以上十年以下有期徒刑之重罪
    ，惟其就本案之發生純係與告訴人丙○○因操作股票虧損所
    生債務糾紛而起，且與告訴人丙○○已達成和解，有和解書
    一份在卷可稽，是以本院斟酌被告甲○○之上開犯罪行為，
    若宣告法定最低度之刑猶嫌過重，其犯罪之情狀，尚非全無
    可憫之處，爰依刑法第五十九條之規定，酌減輕其刑。爰審
    酌被告甲○○無前科，素行良好，本案純係與告訴人丙○○
    因操作股票所生之債務糾紛而起，且被告三人均與告訴人達
    成和解，而被告三人亦當庭表示願意各捐款新臺幣拾萬元予
    莫拉克颱風之賑災專戶，此亦有郵政劃撥儲金存款收據各一
    紙附卷可參，參以被告三人於犯後亦均已坦承犯行，態度良
    好，而檢察官考量被告之犯罪態度而建議本院量處如主文所
    示之刑等一切情狀，分別量處如主文所示之刑。至如附表所
    示之偽造支票，均應依刑法第二百零五條之規定，不問屬於
    犯人與否，均應予沒收。
四、被告三人本件犯罪均係於九十六年四月二十四日以前為之，
    且宣告刑均在有期徒刑一年六月以下，符合中華民國九十六
    年罪犯減刑條例第二條第一項之規定，爰依中華民國九十六
    年罪犯減刑條例之規定，分別予以減刑如主文所示。
五、末查被告甲○○、乙○○、丁○○三人均未曾因故意犯罪受
    有期徒刑以上刑之宣告，有臺灣高等法院被告前案紀錄表各
    一份附卷可稽，且其等三人均坦承犯行，並與告訴人丙○○
    達成和解，顯見其等頗具悔意，是本院認被告三人經此起訴
    審判科刑，已足促其等警惕，而無再犯之虞，上開宣告之刑
    ，以暫不執行為適當，爰分別依刑法第七十四條第一項第一
    款規定宣告緩刑如主文所示之期間，以啟自新；又為兼顧社
    會公益之平衡，本院再三斟酌，爰就被告甲○○、乙○○、
    丁○○等三人在本件所分擔之犯行，及具體情節之輕重，並
    參酌檢察官之建議，而依刑法第七十四條第二項第四款之規
    定，命其等分別於判決確定後一年內向公庫支付如主文所示
    之金錢，並期被告三人能確實記取教訓，切莫重蹈覆轍，且
    為輔導、監督其等確實改過向善，乃均宣告於緩刑期內付保
    護管束。
據上論斷，應依刑事訴訟法第二百九十九條第一項前段，刑法第
二條第一項前段、第二百零一條第一項、第二項、第五十九條、
第七十四條第一項第一款、第二項第四款、第九十三條第一項第
二款、第二百零五條，刑法施行法第一條之一，中華民國九十六
年罪犯減刑條例第二條第一項第三款、第七條第一項、第二項，
判決如主文。
本案經檢察官王惠芬到庭執行職務。
中    華    民    國    98    年    8     月    26    日
                  刑事第十三庭  審判長法  官  張銘晃
                                      法  官  黃翰義
                                      法  官  徐文瑞
以上正本證明與原本無異。
如不服本判決應於收受本判決後10日內向本院提出上訴書狀，並
應敘述具體理由。其未敘述上訴理由者，應於上訴期間屆滿後20
日內向本院補提理由書狀（均須按他造當事人之人數附繕本）「
切勿逕送上級法院」。
                                      書記官  何小玉
中    華    民    國    98    年    8     月    26    日
附表：
   ┌──┬───┬────┬────┬────┬────┬──────┐
   │編號│發票人│票據號碼│發票日  │付款人  │金額    │備註        │
   ├──┼───┼────┼────┼────┼────┼──────┤
   │一  │丙○○│0000000 │92年8 月│臺灣土地│一百萬元│被告甲○○偽│
   │    │      │        │15日    │銀行新營│        │造後交與被告│
   │    │      │        │        │分行學甲│        │丁○○提示而│
   │    │      │        │        │辦事處  │        │行使        │
   ├──┼───┼────┼────┼────┼────┼──────┤
   │二  │丙○○│0000000 │92年9 月│臺灣土地│一百萬元│同上        │
   │    │      │        │15日    │銀行新營│        │            │
   │    │      │        │        │分行學甲│        │            │
   │    │      │        │        │辦事處  │        │            │
   ├──┼───┼────┼────┼────┼────┼──────┤
   │三  │丙○○│0000000 │92年10月│臺灣土地│一百萬元│同上        │
   │    │      │        │15日    │銀行新營│        │            │
   │    │      │        │        │分行學甲│        │            │
   │    │      │        │        │辦事處  │        │            │
   │    │      │        │        │        │        │            │
   ├──┼───┼────┼────┼────┼────┼──────┤
   │四  │丙○○│0000000 │92年11月│臺灣土地│一百萬元│同上        │
   │    │      │        │10日    │銀行新營│        │            │
   │    │      │        │        │分行學甲│        │            │
   │    │      │        │        │辦事處  │        │            │
   ├──┼───┼────┼────┼────┼────┼──────┤
   │五  │丙○○│0000000 │92年11月│臺灣土地│一百萬元│同上        │
   │    │      │        │20日    │銀行新營│        │            │
   │    │      │        │        │分行學甲│        │            │
   │    │      │        │        │辦事處  │        │            │
   ├──┼───┼────┼────┼────┼────┼──────┤
   │六  │丙○○│0000000 │93年1月 │臺灣土地│一百萬元│被告甲○○偽│
   │    │      │        │10日    │銀行新營│        │造後交予被告│
   │    │      │        │        │分行學甲│        │乙○○提示而│
   │    │      │        │        │辦事處  │        │行使        │
   ├──┼───┼────┼────┼────┼────┼──────┤
   │七  │丙○○│0000000 │93年1月 │臺灣土地│一百萬元│同上        │
   │    │      │        │20日    │銀行新營│        │            │
   │    │      │        │        │分行學甲│        │            │
   │    │      │        │        │辦事處  │        │            │
   │    │      │        │        │        │        │            │
   ├──┼───┼────┼────┼────┼────┼──────┤
   │八  │丙○○│0000000 │93年2月 │臺灣土地│一百萬元│同上        │
   │    │      │        │15日    │銀行新營│        │            │
   │    │      │        │        │分行學甲│        │            │
   │    │      │        │        │辦事處  │        │            │
   │    │      │        │        │        │        │            │
   ├──┼───┼────┼────┼────┼────┼──────┤
   │九  │丙○○│0000000 │93年3月 │臺灣土地│一百萬元│同上        │
   │    │      │        │15日    │銀行新營│        │            │
   │    │      │        │        │分行學甲│        │            │
   │    │      │        │        │辦事處  │        │            │
   │    │      │        │        │        │        │            │
   ├──┼───┼────┼────┼────┼────┼──────┤
   │十  │丙○○│0000000 │93年4月 │臺灣土地│一百萬元│同上        │
   │    │      │        │15日    │銀行新營│        │            │
   │    │      │        │        │分行學甲│        │            │
   │    │      │        │        │辦事處  │        │            │
   │    │      │        │        │        │        │            │
   ├──┼───┼────┼────┼────┼────┼──────┤
   │十一│丙○○│0000000 │93年5月 │臺灣土地│一百萬元│同上        │
   │    │      │        │15日    │銀行新營│        │            │
   │    │      │        │        │分行學甲│        │            │
   │    │      │        │        │辦事處  │        │            │
   ├──┼───┼────┼────┼────┼────┼──────┤
   │十二│丙○○│0000000 │93年6月 │臺灣土地│一百萬元│同上        │
   │    │      │        │15日    │銀行新營│        │            │
   │    │      │        │        │分行學甲│        │            │
   │    │      │        │        │辦事處  │        │            │
   ├──┼───┼────┼────┼────┼────┼──────┤
   │十三│丙○○│0000000 │93年7月 │臺灣土地│一百萬元│同上        │
   │    │      │        │15日    │銀行新營│        │            │
   │    │      │        │        │分行學甲│        │            │
   │    │      │        │        │辦事處  │        │            │
   ├──┼───┼────┼────┼────┼────┼──────┤
   │十四│丙○○│0000000 │93年8月 │臺灣土地│一百萬元│同上        │
   │    │      │        │15日    │銀行新營│        │            │
   │    │      │        │        │分行學甲│        │            │
   │    │      │        │        │辦事處  │        │            │
   └──┴───┴────┴────┴────┴────┴──────┘
附錄本案論罪科刑法條全文
中華民國刑法第201條
意圖供行使之用，而偽造、變造公債票、公司股票或其他有價證
券者，處3年以上10年以下有期徒刑，得併科3千元以下罰金。
行使偽造、變造之公債票、公司股票或其他有價證券，或意圖供
行使之用，而收集或交付於人者，處1年以上7年以下有期徒刑，
得併科3千元以下罰金。


司法院資訊處製作；財團法人民間司法改革基金會備份。
